【裁判字號】    99,抗,229
【裁判日期】    990308
【裁判案由】    假處分
【裁判全文】
臺灣高等法院民事裁定                   99年度抗字第229號
抗  告  人  甲○○
上列抗告人因與相對人臺灣中小企業銀行股份有限公司間假處分
事件，對於中華民國98年12月25日臺灣臺北地方法院98年度裁全
字第7309號所為裁定提起抗告，本院裁定如下：
    主  文
抗告駁回。
抗告訴訟費用由抗告人負擔。
    理  由
一、按債權人就金錢請求以外之請求，欲保全強制執行者，得聲
    請假處分；假處分，非因請求標的之現狀變更，有日後不能
    強制執行，或甚難執行之虞者，不得為之，民事訴訟法第53
    2條定有明文。又依同法第533條準用同法第526條規定，債
    權人對於假處分及假處分之原因，應釋明之，釋明如有不足
    ，而債權人陳明願供擔保者，法院得定相當之擔保，命供擔
    保後為假處分。
二、相對人於原法院聲請意旨略以：案外人國華資產管理股份有
    限公司(下稱國華公司)於民國96年9月12日邀同案外人李冠
    緯、涂蔡秋貴、國碁科技股份有限公司為連帶保證人，向相
    對人借款新臺幣（下同）2,990萬元，借款期間自96年9月14
    日起至98年9月14日止，利息按相對人2年期定期儲蓄存款機
    動利率加碼年息0.925%計算，現為年息2.21%，本金到期一
    次清償，嗣因國華公司因資金週轉困難，雖經相對人展延本
    金清償日至99年3月14日，惟國華公司僅繳息至98年9月14日
    ，迭經相對人催討無效，尚欠本金2,990萬元及自98年9月15
    日起之利息未清償，連帶保證人涂蔡秋貴即抗告人之配偶，
    為國華公司之董事，其知國華公司信用惡化，資金週轉困難
    ，為避免個人財產遭受牽連，於98年1月8日將其所有如附表
    所示之不動產(下稱系爭不動產)，信託登記予抗告人，藉以
    規避相對人對其財產之強制執行，涂蔡秋貴並無其他財產，
    其信託行為有害於相對人之債權，相對人得依信託法第6條
    規定訴請法院撤銷之，為免抗告人再將系爭之不動產，移轉
    或設定負擔等予他人，致相對人日後有不能強制執行之虞，
    為此願供擔保以補釋明之不足，聲請禁止抗告人就系爭之不
    動產為設定抵押、變更、移轉等處分行為等語。經查，相對
    人主張之事實，業據其提出建築融資契約、借據、契據條款
    變更契約、授信約定書、電腦資料連線作業通用單、土地及
    建物謄本為證，應認其對假處分之請求，已為釋明，惟其對
    假處分之原因，即如不禁止抗告人就附表所示不動產為移轉
    、設定負擔等行為，日後有不能強制執行之虞等事由，則釋
    明有所未足，惟相對人既陳明願供擔保以補釋明之不足，應
    認其假處分之聲請，尚屬有據。抗告意旨雖執稱其念涂蔡秋
    貴為家庭辛勞一輩子，故以涂蔡秋貴名義購屋，但本金及利
    息均為其所支出，於96年間前往區公所洽公時，見到信託簡
    介，始將系爭不動產信託予自己，相對人於本件查封後，要
    求抗告人將系爭不動產設定第二順位抵押權予相對人，其行
    徑與不肖金融業者無異，又主債務人國華公司提供之擔保品
    ，已遭相對人查封拍賣，價值高達8千多萬元，已足供清償
    ，且系爭不動產，為921地震後被貼黃單之房屋，價格低廉
    ，拍賣償還第一順位抵押權人後，相對人亦將分文未得，相
    對人之行為已違反超額查封禁止、比例原則及權利濫用原則
    云云。惟並未提出證據以實其說，尚難採信。揆諸首揭說明
    ，原法院依系爭不動產之鑑定價格定相當之擔保，命相對人
    供擔保後為假處分，於法尚無不合。抗告意旨指摘原裁定不
    當，求予廢棄，非有理由，應予駁回。
三、據上論結，本件抗告為無理由，裁定如主文。
中    華    民    國    99    年    3     月    8     日
                    民事第11庭
                        審判長法  官  鄭雅萍
                              法  官  詹文馨
                              法  官  劉坤典
正本係照原本作成。
本裁定除以適用法規顯有錯誤為理由外，不得再抗告。如提起再
抗告，應於收受後10日內委任律師為代理人向本院提出再抗告狀
。並繳納再抗告費新台幣１千元。
中    華    民    國    99    年    3     月    8     日
                              書記官  劉育妃
附表：
┌──────────────────┬────┬────┬──────────┬──────┐
│    土     地     標      示        │        │        │   面          積   │            │
├────┬─────┬───┬───┤ 地  號 │ 地  目 │                    │   權利範圍 │
│ 縣市   │ 鄉鎮市區 ○  段  ○ ○段 │        │        │（平  方   公  尺） │            │
├────┼─────┼───┼───┼────┼────┼──────────┼──────┤
│ 臺北市 │  松山區  │寶  清│   5  │  271   │   建   │        2610.00     │10000分之52 │
└────┴─────┴───┴───┴────┴────┴──────────┴──────┘
┌──┬───────┬───────┬─────┬──────────────┬──┐
│ 建 │              │              │ 建築式樣 │建  物  面  積  （平方公尺）│權利│
│    │   建物門牌   │   基地坐落   │ 主要建築 ├────────┬─────┤    │
│    │              │              │ 材 料 及 │樓  層  面  積  │ 附屬建物 │    │
│ 號 │              │              │ 房屋層數 │合          計  │用途及面積│範圍│
├──┼───────┼───────┼─────┼────────┼─────┼──┤
│    │臺北市松山區南│臺北市松山區寶│鋼筋混凝土│11層：95.20     │陽台：7.95│全部│
│2105│京東路5段234號│清段5小段271地│造16層樓房│合計：95.20     │          │    │
│    │11樓之5       │號            │          │                │          │    │
├──┼───────┼───────┼─────┼────────┼─────┼──┤
│    │臺北市松山區南│同上          │同上      │地下層：1,350.43│          │41分│
│1895│京東路5段230號│              │          │合  計：1,350.43│          │之1 │
│    │地下層        │              │          │                │          │    │
└──┴───────┴───────┴─────┴────────┴─────┴──┘

司法院資訊處製作；財團法人民間司法改革基金會備份。
